最高法院刑事判決　　　　　　　　　　　　　　　九十三年度台上字第一五二三號
　　上　訴　人　甲○○
　　　　　　　　　　　 （現在台灣台北看守所羈押中）
　 　　　　　　 丙○○
　　　　　　　　　　　　(現在台灣台北看守所羈押中)
　　右　一　人
　　選任辯護人　許智勝律師
　　上　訴　人　乙○○
右上訴人等因違反毒品危害防制條例案件，不服台灣高等法院中華民國九十二年十二
月十八日第二審判決（九十二年度上訴字第三七六五號，起訴案號：台灣基隆地方法
院檢察署九十一年度偵字第四三二七號），提起上訴，本院判決如左：
    主  文
原判決關於甲○○、丙○○部分撤銷，發回台灣高等法院。
其他上訴駁回。
    理  由
一、撤銷發回部分：
本件原判決撤銷第一審不當之科刑判決，改判仍各論處上訴人甲○○、丙○○以共同
意圖販賣而持有第一級毒品罪刑，固非無見。
惟查：(一)、科刑之判決書，須將認定之犯罪事實詳記於事實欄，然後於理由內逐一說
明其憑以認定之證據，及其認定之理由，以使事實與理由兩相一致，方為合法，倘理
由欄已加說明，而事實欄無此記載，則理由失其依據，足以構成撤銷之原因。原判決
理由欄認本件供包裝海洛因之包裝紙十二張，係供甲○○、丙○○、乙○○犯意圖販
賣而持有第一級毒品罪所用之物，應依毒品危害防制條例第十九條第一項宣告沒收（
見原判決第十六頁第七行至第九行），然其事實欄卻無此包裝紙十二張之記載，其理
由已有失其依據之違誤；且原判決理由欄謂：「本件經警於上揭時地查獲毒品海洛因
七大包及五小包……等物扣案，而該等毒品海洛因經送請法務部調查局鑑驗結果，含
第一級毒品海洛因，合計淨重貳仟佰零點陸公克……有該局……毒品海洛因鑑定
報告書……附卷可參」等語（見原判決第十四頁第九行至第十五行），但其事實欄卻
記載稱：警方自丙○○之皮包內扣得海洛因二小包及查扣甲○○自基隆市○○區○○
街二六七號八樓之十一套房丟出窗外之海洛因磚四塊、海洛因粉末三大包及三小包等
情（見原判決第四頁第十一行、第十四行），其事實欄未明確載明扣案海洛因之重量
，已有未當，且原判決事實欄與理由欄對扣案海洛因數量之記載，亦不相一致，難認
適法。(二)、審判期日之訴訟程序，專以審判筆錄為證；又審判長應將證物提示當事人
、代理人、辯護人或輔佐人，使其辨認，如係文書而被告不解其意義者，應告以要旨
，卷宗內之筆錄及其他文書可為證據者，審判長亦應向當事人、代理人、辯護人或輔
佐人宣讀或告以要旨，刑事訴訟法第四十七條、第一百六十四條、第一百六十五條第
一項分別定有明文，上開規定，依同法第三百六十四條為第二審審判程序所準用，以
符事實審直接審理之原則。苟未踐行上述法定程序，自係應於審判期日調查之證據而
未予調查之違法，若採為論罪之基礎，其判決當然違背法令。依原審民國九十二年十
二月四日審判筆錄記載，原審於審理期日訊問甲○○、丙○○時，並未將包裝紙十二
張向其等及其等辯護人提示、宣讀或告以要旨（見原審卷第九十四頁至第一一二頁）
，即未踐行上述法定程序，亦有應於審判期日調查之證據而未予調查之違法，而原判
決竟採該等包裝紙為證（見原判決第十六頁第七行），當然違背法令。甲○○、丙○
○上訴意旨執以指摘原判決不當，非全無理由，應認原判決關於甲○○、丙○○部分
有撤銷發回更審之原因。
二、駁回部分：
查第三審上訴書狀，應敘述上訴之理由，其未敘述者，得於提起上訴後十日內補提理
由書於原審法院，已逾上述期間，而於第三審法院未判決前仍未提出上訴理由書狀者
，第三審法院應以判決駁回之，刑事訴訟法第三百八十二條第一項、第三百九十五條
後段規定甚明。本件上訴人乙○○因意圖販賣而持有第一級毒品案件，不服原判決，
於九十三年一月二日提起上訴，並未敘述理由，迄今逾期已久，於本院未判決前仍未
提出，依上開規定此部分上訴自非合法，應予駁回。
據上論結，應依刑事訴訟法第三百九十七條、第四百零一條、第三百九十五條後段，
判決如主文。
中　　　華　　　民　　　國　　九十三　　年　　　三　　　月　　二十五　　日
                              最高法院刑事第八庭
                                  審判長法官  陳　炳　煌
                                        法官  陳　世　雄
                                        法官  韓　金　秀
                                        法官  吳　信　銘
                                        法官  徐　文　亮
      右正本證明與原本無異
                                              書  記  官
中　　　華　　　民　　　國　　九十三　　年　　　四　　　月　　　一　　　日
                                                                       ：
